# 请教陈版及各位版主，关于同一控制下企业合并报表比较报表编制

提问人：windy1978 时间：2016-09-09 21:35:21
本公司 2016 年 6 月 30 日同一控制下收购A公司，支付价2.8亿元，假设与账面净资产一致。现在编制比较报表， 2015 年初要将A公司纳入合并范围，企业合并准则上讲增加合并报表的资本公积，但项目组还有一说法是计入其他应付款，本人认为计入其他应付款更加合理，不知道各位版主是什么意见，理由是什么？

回答人：chenyiwei
在就同一控制下合并事项调整合并报表的前期比较数据时，不能将现在支付的合并对价款从一开始就模拟确认为负债，而应当在合并日前各期内体现在资本公积中，到合并日再将合同约定的合并对价款冲减资本公积。

提问人：windy1978 时间：2016-09-10 19:39:30
陈版主，这样会导致 2015 年的净资产比 2016 年增加，可比性较差。另外还有一个问题，由于以前年在个体报表时采用权益法核算，举例：如 100 万持有25%A公司， 2016 年 6 月同一控制下收购75%股权，价格 600 万，A公司 2016 年 6 月净资产 1000 万， 2015 年初净资产 600 ， 2015 实现净利润 200 万，假定没有其他综合收益。 1 、单体报表的 2016 年 6 月确认资本公积： 150 万。合并报表比较报表2015 年末确认的资本公积： 450 ，是否正确？ 2 、单体报表要不要视同权益法核算一直持续，即在 2015 年要不要确认 50 万投资收益(损益调整）；还是 2015 年初已按100%持有A按成本法核算，不确认投资收益？（我们审计的是一年一期）

回答人：chenyiwei
1 、请说明你的两个数字的计算过程？ 2 、单体报表中按权益法核算到 2016 年 6 月（账面价值 250 ），收购 75 ％股权后账面价值 1000万，与原账面价值 250 万和本次收购 75 ％股权价款之间的差额调整资本公积。

提问人：alienchau 时间：2016-09-10 23:35:16
请教陈版主有关同一控制下企业合并编报的问题@chenyiwei
一个IPO项目的客户，券商需要会计师出具上市主体母公司的报告，要求出具合并报表和附注。 上市主体的母公司是 15 年 6 月份成立，成立后实际控制人把上市主体的股权转让给母公司，自己控股母公司。
1 、站在母公司的角度， 15 年应该是同一控制下企业合并。现在的问题就是如果编制母公司的合并报表， 15 年的年初数怎么列示？ 15年的合并报表应该从什么时候开始合并？ 2 、还有请教陈版主一般的IPO项目是否都需要报送上市主体母公司的报表，并且需要合并报表，是否可以只报送单体报表？
再次感谢陈版主不辞辛苦地回复！

回答人：chenyiwei
1 、理论上该母公司的报表（包括合并报表）应从 15 年 6 月成立日开始编制，如需要可编制之前期间的模拟汇总报表。 2 、都需要，一般应报送上市主体之母公司的合并报表。

提问人：guizilaile00 时间：2016-09-24 12:45:25
陈老师好。 1 、单体报表中按权益法核算到 2016 年 6 月（账面价值 250 ），收购 75 ％股权后账面价值 1000 万，与原账面价值 250 万和本次收购 75 ％股权价款之间的差额调整资本公积。 发表于 2016-9-11 01:49 上述话直白一点讲，就是将 1000 － 250 － 600 ＝ 150 万计入到资本公积。请问对吗？ 2 、我在另外一个贴子上看过，陈老师的意思是实现的利润和资本公积要分别进，比如实现的损益进未分配利润，其他部分进资本公积，我想是我理解错误了，但如果存在分别进的情况，那又是什么时候要这样考虑呢？ 3 、借这个地方再问一下，备考报表的编制和模拟报表比较类似，在原有的合并报表基础上，备考进行更多的调整，比如哪一块资产不要，加另外一块资产进来。不再区分权益类别，差额还是调整资本公积的。从没有操作过备考，不知道如何下手。没有理解总体的思路。 深表感谢！

回答人：chenyiwei
1 、是。 2 、不明确你的问题？

提问人：guizilaile00 时间：2016-10-07 23:51:24
请问，如果在就同一控制下合并事项调整合并报表的前期比较数据时，应当在合并日前各期内体现在资本公积中，到合并日再将合同约定的合并对价款冲减资本公积。这个合并日前各期资本公积数据是不一样的，就是要按不一样确认的对吧？比如说 14 年按权益法核算出来的结果与 15 年按权益法核算出来的结果所应确认的资本公积不一样，就要在模拟合并时确认不同的资本公积，是吗？ 2 、合并时直接做分录借：权益，贷：长期股权投资，差额贷资本公积对的吗？ 谢谢。

回答人：chenyiwei
合并日前各期的损益和其他综合收益中归属母公司的份额应按比例体现在留存收益和其他综合收益中，不是全部计入合并报表的资本公积。所以资本公积的金额基本上是不变的。 2 、合并时借：资本公积，贷：长期股权投资即可

提问人：呼叫帮助 时间：2018-04-20 21:11:45
A、B两公司各自的合并报表仍按该原则操作。即在年初至交易日止的期间内，A、B两公司的合并报表中都会分别同时体现出C、D两公司的经营成果和财务状况。在编制A、B两公司共同的更高层次母公司的合并报表时，须进行一定调节以消除该重复因素。 您说的“在编制A、B两公司共同的更高层次母公司的合并报表时，须进行一定调节以消除该重复因素。” 如何调节啊？ chenyiwei点评 这种调节在实务中应当会有多种方法的。请教陈版，实务中您主要采用哪种或几种方法？是否给介绍一下？

回答人：chenyiwei
将该标的公司年初至处置日（合并日）的利润表和现金流量表单独视同一个子公司，纳入A、B两公司共同的更高层次母公司的合并范围，合并比例为-100%。

提问人：coyochung 时间：2018-05-30 15:08:48
陈老师，我是否可以这样理解同一控制下合并，取得被合并方的净资产，体现为合并净资产，借：被合并方净资产，贷：资本公积，合并方支付的合并对价冲减合并资本公积，借：资本公积 贷：支付合并对价（如银行存款）

回答人：chenyiwei
个别报表层面可以这样理解。合并报表层面还要加上恢复被收购方留存收益。